臺灣臺北地方法院民事判決　　　　　　　 96年度訴字第116號
原　　　告　乙○○
訴訟代理人　陳明欽律師
複 代理 人　洪婷芸律師
被　　　告　雙向國際旅行社股份有限公司
法定代理人　甲○○
訴訟代理人　丙○○
上列當事人間損害賠償事件，本院於民國96年7月12日言詞辯論
終結，判決如下：
    主      文
被告應給付原告新臺幣壹拾肆萬肆仟壹佰拾元，及自民國九
十五年十一月十五日起至清償日止，按年息百分之五計算之利息
。
原告其餘之訴駁回。
訴訟費用由被告負擔五分之一；餘由原告負擔。
本判決於原告以新臺幣壹拾肆萬肆仟壹佰拾元供擔保後，得
假執行；但被告得以新臺幣壹拾肆萬肆仟壹佰拾元為原告預
供擔保，而免為假執行。
原告其餘假執行之聲請駁回。
    事實及理由
甲、程序方面：
    本件被告未於言詞辯論期日到場，核無民事訴訟法第386 條
    各款所列情形，爰依原告之聲請，由其一造辯論而為判決。
乙、實體方面：
一、原告主張：伊與家人及印傭ALIN SETIANI等4人參加被告舉
    辦「普泰9D」旅遊團，旅遊地點為泰國，旅遊期間自民國95
    年7月20日至同年7月28日止，團費為每人新臺幣（下同）1
    萬8800元，被告尚以ALIN SETIANI為印尼籍人為由，額外收
    取3000元費用，並於同年7月7日收取伊等護照等資料。嗣伊
    等隨團出發至泰國旅遊，於95年7月28日中午12時返抵桃園
    機場，始知印傭因未辦理重入境許可申請，無法入境，旋通
    知領隊黃小琪出面協助未獲置理，乃依海關建議於當晚7時
    許偕同印傭轉赴澳門重辦入境手續，赴澳門期間適逢休假及
    颱風襲台，復未能辦理印傭入境手續，遂於95年8月6日返台
    ，印傭則轉赴印尼重新申請相關手續，俟經主管機關審查許
    可，始於95年10月13日返台。依兩造旅遊契約第16條第2項
    ：「因可歸責於乙方事由，致甲方遭當地政府逮捕、羈押或
    留置時，乙方應賠償甲方以每日2萬元整計算之違約金，並
    應負擔迅速接洽營救事宜，將甲方安排返國，其所需一切費
    用，由乙方負擔」，第24條約定：「因可歸責於乙方之事由
    ，致甲方滯留國外時，甲方於滯留期間所支出之食宿或其他
    必要費用，應由乙方全額負擔，乙方並應儘速依預定行程安
    排旅遊活動，或安排甲方返國，並賠償甲方依旅遊費用總額
    除以全部旅遊日數乘以滯留日數計算之違約金」，印傭已將
    其滯留國外78天因時間浪費對被告所生違約金請求權讓與伊
    ，伊本得至少求償156萬元，茲先為一部求償78萬元，並基
    於債權讓與法律關係請求被告給付等語。併聲明：(一)被告應
    給付原告78萬元及自起訴狀繕本送達翌日起至清償日止，按
    年息百分之五計算之利息。(二)願供擔保請准宣告假執行。
二、被告則以：本件契約當事人為乙○○，並非ALIN SETIANI，
    當事人顯不適格；又系爭契約第16條須契約當事人遭當地政
    府逮捕、羈押或留置時始足當之，然原告並無上揭情形，原
    告據此請求損害賠償即屬有誤；惟該名印傭因個人身分問題
    無法入境，伊承認確未向原告提醒外傭入境相關問題，並願
    給予合理賠償，但兩造認知差異過大等語置辯。併聲明：(一)
    原告之訴及假執行之聲請均駁回。(二)如受不利判決，願供擔
    保請准宣告免假執行。
三、原告主張其偕同家人及印傭參加被告泰國旅行團，旅遊期間
    自95年7月20日至同年7月28日，團費每人1萬8800元，被告
    並派員於95年7月7日收取護照；嗣於同年7月20日隨團出發
    至泰國，同年7月28日中午12時返抵臺灣，因印傭未辦理重
    行入境許可申請，無法入境，原告旋於同日晚間7時許偕同
    印傭轉赴澳門，印傭再於95年8月6日轉赴印尼重行申請入境
    ，迨95年10月13日印傭始返回臺灣等情，為被告所不爭執，
    且有國外旅遊契約書、業務員繳交證件核對表、印傭護照影
    本等為證（見本院卷第6至8頁），堪信為真實。
四、原告主張：被告明知印傭為外國籍人，應負有告知旅客應注
    意事項之責，其疏未盡告知義務致旅客受有損害，自得請求
    所受損害賠償等語，惟為被告所爭執，並以前揭情詞置辯，
    茲因審究者，厥為：(一)原告起訴是否不適格？(二)本件被告有
    無違約？(三)損害額若干？
五、法院之判斷：
  (一)就爭點一部份：
    按民事訴訟採處分權主義之原則，應以原告主張為訴訟標的
    之法律關係，有處分權之人為當事人，其當事人為適格，在
    給付之訴，祇須原告主張自己係有請求權之人，即為原告適
    格，而以原告主張其有給付義務者，即為被告適格，非必以
    實體上判斷之結果為當事人適格之標準。本件原告主張因可
    歸責被告事由，致印傭未能隨團入境臺灣，該名印傭因時間
    浪費對被告所生之損害賠償請求權，已於96年3月間轉讓原
    告，復於96年3月22日通知被告等情，此有債權讓與契約書
    、本院96年3月22日言詞辯論筆錄可考（見本院卷第47頁、
    第44頁），依民法第297條第1項前段：「債權之讓與，非經
    讓與人或受讓人通知債務人，對於債務人不生效力」，該債
    權讓與已對被告發生效力，原告據此對被告提起本件訴訟，
    即屬有據。被告抗辯原告起訴當事人不適格云云，即無可取
    。
  (二)就爭點二部份：
  1.按第三人利益契約係約定債務人向第三人為給付之契約，第
    三人有向債務人直接請求給付之權利，於債務人不履行債務
    時，對於債務人有債務不履行之損害賠償請求權（最高法院
    83年台上字第836號判例可資參照）。本件原告與被告締結
    旅遊契約，偕同家人印傭參加被告上開旅遊團，有上開國外
    旅遊契約書可參，原告家人及印傭雖未與被告締結旅遊契約
    ，然從被告業務員向原告收取包括家人及該名印傭共4本護
    照，及原告於簽訂本約時，以每人3000元計，共繳付1萬
    2000元定金（見本院卷第6頁之國外旅遊契約書）之事實，
    堪認兩造間除成立旅遊契約外，原告尚為其家人陳雪子、陳
    冠樺及印傭ALIN SETIANI之利益與被告成立第三人利益契約
    ，由被告提供原告及其家人、印傭共4人出國旅遊，並辦理
    出入國境手續、交通、食宿、遊覽及其他完成旅遊所須之往
    返全程隨團服務（見上開契約國外旅遊契約書第17條第3項
    ）。揆之前開判例意旨，被告如有不履行債務情形時，第三
    人即印傭自得本於兩造間簽訂上開第三人利益契約請求損害
    賠償。
  2.查依兩造不爭執之國外旅遊契約第13條約定：「如確定所組
    團能成行，乙方（指旅遊營業人）即應負責為甲方（指旅客
    ）申辦護照及依旅程所需之簽證，並代訂妥機位及旅館。乙
    方應於預定出發7日前，或於舉行出國說明會時，將甲方之
    護照、簽證、機票、機位、旅館及其他必要事項向甲方報告
    ，並以書面行程表確認之。乙方怠於履行上述義務時，甲方
    得拒絕參加旅遊並解除契約，乙方即應退還甲方所繳之所有
    費用」（見本院卷第6頁），又依入出國及移民法第32條：
    「外國人在我國居留或永久居留期間內，有出國後再入國之
    必要者，應先向主管機關申請重入國許可」，故依上開定型
    化契約，因旅客身份特殊而必須辦理之手續，雖未強制被告
    代辦，但被告既為旅遊營業人，即負有檢視旅客證照，並告
    知旅客應注意事項之責。本件被告已收取印傭護照，對其係
    外籍人士，難諉為不知，被告訴訟代理人於本院審理時亦不
    諱言：「確實沒有提醒原告有關外傭入境所遇到的問題」等
    語（見本院卷第33頁），茲該印傭因未向主管機關申請重入
    國許可，於出境旅遊後，未能獲准入境而滯留國外等情，為
    兩造所不爭執，則被告自應就其疏未告知旅客應事先辦理重
    入國手續，致該名印傭因此所生時間浪費之損害，負債務不
    履行責任。
  (三)就爭點三部分：
  1.原告主張被告應依兩造旅遊契約書第16條第2項後段計算賠
    償印傭滯留國外78天之違約金云云，為被告所否認，辯稱：
    印傭並未遭當地政府逮捕、羈押或留置情形，並無該條款適
    用等語。依系爭旅遊契約書第16條第2項後段：「因可歸責
    於乙方事由，致甲方遭當地政府逮捕、羈押或留置時，乙方
    應賠償甲方以每日2萬元整計算之違約金，…」（見本院卷
    第6頁），查本件係因可歸責於被告事由，明知該印傭係外
    籍人士，在我國居留期間內，有出國後再入國之必要，應先
    向主管機關申請重入國許可，竟疏未告知旅客應注意事項之
    責，致參加被告舉辦之國外旅遊後，因未先向主管機關辦理
    重入國許可，未能入境臺灣，滯留國外，業如前述，該印傭
    並無於旅遊期間遭當地政府逮捕、羈押或留置情形，其人身
    自由復未遭受旅遊當地政府任何限制，為原告自承在卷（見
    本院卷第66頁反面），且係爭旅遊契約書已就因可歸責於旅
    遊營業人之事由致旅客滯留國外情形如何賠償加以約定（詳
    如後述），並非兩造就此未為約定而有契約漏洞需要填補情
    形，即無比附援引該條款作為請求違約金之依憑，故原告主
    張依兩造旅遊契約書第16條第2項後段請求給付違約金云云
    ，並無可取。
  2.又依兩造所不爭之旅遊契約書第24條約定：「因可歸責於乙
    方之事由，致甲方滯留國外時，甲方於滯留期間所支出之食
    宿或其他必要費用，應由乙方全額負擔，乙方並應儘速依預
    定行程安排旅遊活動，或安排甲方返國，並賠償甲方依旅遊
    費用總額除以全部旅遊日數乘以滯留日數計算之違約金」（
    見本院卷第6頁），本件印傭因未向主管機關申請重入國許
    可，於出境旅遊後，未能獲准入境臺灣，滯留國外，重行申
    請入境手續，既係可歸責於被告，原告請求依上開旅遊契約
    規定給付違約金，自屬有據。而原告雖主張印傭於95年7 月
    28日起至96年10月13日止共滯留國外78日，惟其中95年7 月
    28日前往澳門迄同年8月6日轉赴印尼之滯留澳門期間，原告
    並未舉證證明印傭何須離境前往澳門始克辦理相關重行入境
    手續，則前往澳門滯留相關期間所生浪費時間之損害，核非
    必要，應予扣除，是該印傭因可歸責於被告事由滯留國外之
    時間，僅有69日。本件系爭旅遊全部旅遊日數為9日，團費
    每人1萬8800元，則原告依系爭旅遊契約書第24條請求違約
    金14萬4133元（計算式：18800÷9×69＝144133，元以下四
    捨五入），應予准許。
  3.原告雖主張：為此尚支出往返澳門臺灣機票、澳門飯店費用
    、國際通話費用、往返印尼臺灣機票費用、另行聘僱台傭、
    原告減少工作所得及印傭在印尼安置費用，實際受損共15萬
    4031元云云，並提出往返澳門臺灣之機票購票證明單、澳門
    飯店費用、電信服務費收據、客戶刷卡訂購單、劉秀稐出具
    證明、各類所得扣繳憑單、匯款單據等為憑（見本院卷第52
    至58頁），為被告所否認。經查：原告提出往返臺灣澳門機
    票購票證明單、澳門飯店費用，經核前往澳門並非必要，據
    以請求賠償，即屬無憑；另國際通話費用、客戶刷卡訂購單
    及匯款單等，從其文書內容形式觀之，尚不能證明係滯留國
    外期間所生，被告復否認真正，亦不應准許；至另行聘僱台
    傭、原告因陪同印傭滯留澳門減少工作所得，充其量係原告
    因此額外支出，核非印傭所受損害，原告既主張受讓印傭對
    被告之損害賠償債權，自應以印傭對被告之損害賠償債權為
    據。故原告主張印傭受有上開損害云云，尚無足取。
六、綜上所述，原告本於兩造間第三人利益契約所生違約金請求
    權及債權讓與法律關係，請求被告給付14萬4133元，及自起
    訴狀繕本送達翌日即95年11月15日（見本院卷第16頁送達證
    書）起至清償日止，按年息百分之五計算之利息，為有理由
    ，應予准許，逾此範圍，則無理由，應予駁回。本件原告勝
    訴部分，兩造均陳明願供擔保，分別聲請宣告假執行或免為
    假執行，本院經審核尚無不合，爰分別酌定相當擔保金額准
    許之。至原告敗訴部分，其假執行之聲請，已失所附麗，併
    予駁回。
七、本件為判決之基礎已臻明確，兩造其餘之攻擊或防禦方法及
    未經援用之證據，經本院斟酌後，認為均不足以影響本判決
    之結果，亦與本案爭點無涉，自無逐一詳予論駁之必要，併
    此敘明。
八、據上論結：原告之訴為一部有理由、一部無理由，依民事訴
    訟法第385條第1項前段、第79條、第390條第2項、第392條
    第2項，判決如主文。
中　　華　　民　　國　　96　　年　　8 　　月　　3 　　日
                  民事第五庭    法　官　胡宏文
以上正本係照原本作成
如對本判決上訴，須於判決送達後20日內向本院提出上訴狀
中　　華　　民　　國　　96　　年　　8 　　月　　3 　　日
                    　　　　　　書記官　曾寶生
